臺灣板橋地方法院刑事判決　　　　　　　95年度易字第1709號
公　訴　人　臺灣板橋地方法院檢察署檢察官
被　　　告　庚○○
選任辯護人　游鉦添律師
右列被告因竊盜案件，經檢察官提起公訴 (95年度偵字第15764
號），本院判決如左：
    主  文
庚○○教唆連續竊盜，處有期徒刑拾月。
    事  實
一、庚○○係臺北縣政府警察局海山分局江翠派出所員警，明知
    其轄區居民丁○○為無業遊民，平日於公園遊蕩，竟為爭取
    績效，於民國九十四年八月間某日，基於教唆竊盜之犯意，
    在臺北縣板橋地區某公園教唆丁○○以竊取機車，再告知其
    機車藏放地點之方式，使其得以破獲丁○○竊盜案件，其後
    丁○○旋即基於連續竊盜之不法犯意，先後於如附表一所示
    之時間、地點，連續竊得如附表一所示之機車，並依庚○○
    之指示，於竊車後，通知庚○○，而庚○○於接獲通知後，
    復偕同不知情之同事前往查獲丁○○，並循線尋獲其所竊得
    之贓車。嗣丁○○因上開竊盜案件經臺灣板橋地方檢察署檢
    察官提起公訴，於九十五年三月九日本院九十四年度簡上字
    第六八八號案件審理中，經丁○○當庭陳述所涉之竊盜案件
    ，乃為配合庚○○辦案績效，經其教唆始為多次竊取機車，
    以供庚○○破案之情，而查悉上情。
二、案經臺灣板橋地方法院檢察署檢察官自動檢舉偵查起訴。
    理  由
壹、證據能力部分：
一、按被告以外之人於審判外之言詞或書面陳述，除法律有規定
    者外，不得作為證據，刑事訴訟法第159 條第1 項定有明文
    ，此即學理上所稱「傳聞證據排除法則」，乃現行刑事訴訟
    法為保障被告之反對詰問權，排除具有虛偽危險性之傳聞證
    據，以求實體真實之發見，是明定被告以外之人於審判外之
    言詞或書面陳述，除法律有規定者外，不得作為證據，惟刑
    事訴訟法同時定有「傳聞法則之例外」，亦即被告以外之人
    於審判外之陳述，苟有同條第2 項之除外情形，或符合同法
    第159 條之1 至第159 條之5 ，或其他法律有特別規定，亦
    得為證據。查本件證人丁○○於九十五年三月九日本院九十
    四年度簡上字第六八八號案件審理中所為之陳述，雖係法官
    就其所涉之竊盜案情予以訊問，而非以證人之身分接受訊問
    ，是該陳述仍屬審判外之陳述，惟因該有關被告涉嫌教唆竊
    盜之陳述係向法官為之，故為傳聞法則之例外，本即有證據
    能力，其後證人丁○○復先後於九十五年三月二十日檢察官
    訊問時，及本院九十五年十二月二十一日審理中，經當庭告
    以具結義務及偽證處罰後，於命證人朗讀結文後具結而證述
    ，復據被告及其選任辯護人行使反對詰問權，則其證述自有
    證據能力。
二、另經本院依職權調閱本院九十四年度簡上字第六八八號全卷
    ，於上開案卷內所附之證人丁○○於如附表一所示之時地為
    警查獲時所製作之搜索扣押筆錄、扣押物目錄表、警訊筆錄
    、被害人之警訊筆錄、車籍資料及贓物認領保管單等件，因
    均與本案有直接關連，其性質亦非屬供述證據，自無傳聞排
    除之問題，均具有證據能力。
貳、實體部分：
一、訊據被告庚○○矢口否認有何前開教唆竊盜犯行，辯稱：丁○○本即其轄區內之慣竊，伊從未自渠處獲取任何案件線索
    ，雖曾多次查獲渠涉犯竊盜及買賣帳戶之洗錢防制法案件，
    惟並沒有教唆渠先偷機車後再告知伊前去查獲，以獲取績效
    ，又伊雖曾交付現金、泡麵或食物予丁○○，惟此非教唆竊
    車之對價，而係因可憐丁○○係遊民，無足溫飽，有時則係
    丁○○被查獲後向伊乞討，伊始接濟其食物，或給予渠一、
    二百元云云。惟查，本件查獲之緣由係證人丁○○涉犯如附
    表一編號三所示之竊盜案件，經臺灣板橋地方法院檢察官於
    九十四年九月二十二日以九十四年度速偵字第一二九五號提
    起公訴，經本院於九十四年十月十八日以九十四年度簡字第
    四六八一號刑事簡易判決判處有期徒刑五月，嗣檢察官以其
    另涉其他竊盜案件提起上訴，並以九十四年度偵字第一八七
    九四號、第一八七九五號、第一八七九六號、第一八七九七
    號、九十五年度偵字第二０八一號移送併案審理，其後於本
    院第二審合議庭審理中，丁○○乃當庭陳述所涉竊盜案件係
    被告叫渠配合一個月交一部機車予其作績效之情，業經本院
    調閱上開案卷查明屬實。而就被告所涉本件教唆竊盜之過程
    ，業據證人丁○○於九十五年三月二十日初次偵查中證稱：
    伊所涉竊盜朱玲蘭、王莉雅、戊○○、蔡清祥、陸鳳珍、蔡
    明勳、林巫碧等人所有之車輛，係庚○○為求績效，要求伊
    一個月左右交給他一部車子，他會請伊吃飯，有時會給伊五
    百元，有時找伊到派出所泡茶或給伊泡麵，大約有二次交給
    伊錢，第一次給五百元，最後一次偷車時，他請同事交一仟
    元給伊，那個人也是江翠所員警，還帶伊到華江賓館睡覺，
    之後他就帶伊回江翠所製作筆錄，接著移送到地檢署，並遭
    到收押，五百元這次是伊釋放後，他要伊到派出所找他，然
    後交給伊五百元，一千元這次是伊被警方逮捕，要送到分局
    之前，他請同事交給伊的，伊配合他偷車是伊先偷車，把車
    子放到一個地點，再通知他前往該處，讓他移送我竊盜罪，
    如果不是這樣，他怎麼可能連續三次查獲伊竊盜行為，偵訊
    筆錄亦是他教伊怎麼說的等語（參見偵查卷第17至18頁）；
    又其於本院審理中，經交互詰問程序，猶證稱：自九十四年
    八月至十二月間多次竊取機車之事，於偵查中均已詳述，協
    議內容就如伊在偵查中所言，確實跟陳警員達成協議，看卷
    證也可以知道，每次為何都是庚○○抓到伊，庚○○在被抓
    一個月前，在公園跟伊說，如果有機車就交給他，大約一個
    月一輛機車，伊直接到派出所去找他，例如我偷了機車之後
    ，伊就帶陳警員到現場去清查，讓他有業績，九月八日當天
    是伊帶陳警員到機車停放的現場，此地地點也就是伊在九月
    八日被抓的現場農村公園，是伊帶陳警員到此地點牽車子的
    ，當天之後伊又帶陳警員到江寧路再去牽另外一台車子，這
    台機車也是伊竊取的，．．，九十四年九月二十四日這次也
    是伊帶陳警員及他的同事到石雕公園看伊竊取的機車，．．
    ，九十五年一月十六日為警查獲竊取機車，這次也是我帶庚○○警員過去看車子的，．．，他有講說大概一個月交車給
    他一輛，他大部分給伊食物，有時候伊去派出所找他，他好
    心就給伊食物。平常伊去找被告時，他就會給我食物。我們
    的約定他有什麼東西就會給伊什麼東西，伊亦有聽說被告有
    送食物給其他遊民，但不知這些遊民是否有因這件事情故意
    去偷車的，而被被告查獲，被告都是交付伊食物，他有拿過
    現金給我，但沒有幾次。約一、二次，但也不是陳警員親自
    拿給伊的，是他同事拿給伊的，伊也不知道用意，是在公園
    旁邊外面拿給伊的，他同事並沒有說明是做何用，當時伊也
    沒有問是做何用，因為他同事說這是庚○○要給伊的，約拿
    了一、二次，每次五百元等語，核與其前於本院審理中、偵
    查中所述之情節大致相符，復經檢察官於偵查中調閱並提示
    臺北縣政府警察局海山分局江翠派出所員警相片名冊供其指
    認（僅有相片而未載有姓名，參見偵查卷第26頁），其旋即
    明確指出被告其人無誤，是衡諸常情，證人與被告彼此間並
    無怨隙，為渠等一致證述在卷，而證人為一犯罪人口，苟無
    其事，豈會無端，甚至干冒誣告、偽證之風險，恣意指證查
    獲警員教唆其犯罪？其次，訊以被告亦供承丁○○會到派出
    所找伊泡茶聊天，並曾交付現金、食物予丁○○等節，另據
    證人警員林昌佑於偵查中亦證述丁○○有時候沒有飯吃，會
    到派出所跟被告拿錢，有時候在路上遇到被告，也會向被告
    拿錢等語，顯見被告與丁○○彼此間交情非淺，除有物品之
    饋贈外，復有金錢之交付，明顯與一般警員與犯罪涉嫌人彼
    此間之緊張，甚至敵對關係有別，是依渠等彼此間之互動，
    丁○○應無設詞誣陷被告之可能，自得排除其因遭被告連續
    查獲而為挾怨報復之指訴。再者，證人丁○○自九十四年九
    月起迄九十五年一月間止，先後六次因竊盜機車為警查獲，
    除其中於九十四年十月九日在臺北縣板橋市大漢橋下環河路
    經臺北縣政府警察局保安警察大隊警員查獲外，其餘五次均
    由被告所屬之海山分局江翠派出所查獲，被告或參與現場執
    行搜索扣押，或由其為林信昌製作警訊筆錄，均有上開案卷
    之各搜索扣押筆錄、警訊筆錄為證（詳如附表二所示），是
    縱如被告所言，林信昌為其轄區之慣竊，惟依犯罪行為人之
    習性，於犯罪後莫無掩飾罪行，以逃避刑事責任，而證人丁○○竟於短暫之九十四年九、十月之二個月間，毫無忌諱，
    屢次竊車為被告查獲，甚而，被告復自承於九十五年一月十
    六日於板橋市○○路前查獲丁○○，係因為前一日伊越區查
    績效，要查別人沒有查到，在查獲前，有一名遊民稱丁○○
    又偷車，所以伊就去公園四處查訪，因找不到丁○○，才與
    同事開車去丁○○家，當時在騎樓遇到丁○○，伊就詢問他
    是否又偷車，他就回答有的，伊再詢問他車子在哪裡，他說
    機車在長江路隔壁路旁，大約距離他一家八十到一百公尺左
    右云云，是以被告於未加求證，亦無任何積極證據之情況下
    ，前往追查丁○○，並於住處樓下巧遇丁○○後，僅詢問丁○○有無竊車之事，隨即獲取丁○○向渠自白犯罪，因而破
    獲其竊盜犯行，則其查獲過程如此輕而易舉，實難令人置信
    ，核亦與一般犯罪嫌疑人遭警盤查時多所推諉之情節相異，
    益足徵證人丁○○所證竊車乃係被告教唆而為等語，應為真
    實而可採信。至證人丁○○雖供述與被告約定交車之時間及
    數量係一個月一輛車，核與其實際為被告所查獲之時間及竊
    車交付數量有所不符，亦即於九月間遭查獲竊取四輛機車，
    惟此部分亦據丁○○於審理中證述：不是說每偷一輛就會跟
    他講，是之前講的，伊會問他何時要交車，就是被告說每個
    月一輛，待伊偷竊好了，就會問他可否交車，有時第一次偷
    到機車告訴被告後，再跟他說還有另外一輛，他說兩輛也沒
    有關係，伊不知道對他業績有沒有關係等語，顯見被告教唆
    證人竊車，初始雖有每月一輛車之約定，惟其後丁○○於再
    度竊取機車後，旋即向被告回報，則被告對於增添之破案績
    效，當無拒絕之理。又證人丁○○另指稱：被告曾委由同事
    拿錢給伊，該同事並曾於九十五年一月十六日被移送板橋地
    檢署之前，陪伊至華江賓館等語，復依檢察官所提出之海山
    分局江翠派出所員警相片名冊指認係該所警員己○○，惟經
    傳喚證人警員己○○，其於偵查及本院審理中均否認曾代轉
    現金予丁○○，亦未於九十五年一月十六日查獲丁○○後，
    帶同其前往華江賓館休憩云云，惟依證人丁○○所述上情因
    事涉違法，本即難期證人己○○為真實陳述，則證人己○○
    所為證言尚難採為對於被告為有利之認定。另就被告交付食
    物、現金予丁○○部分，訊據被告堅詞否認係丁○○交付機
    車，由其查獲之對價云云，此節復據證人丁○○於審理中陳
    述：伊並不知道被告交付食物的目的，在伊交了一台車後，
    他會在派出所交給伊食物，但不是當天給伊食物，而是之後
    伊再到派出所泡茶時，他會給伊食物，因為伊等協議中並無
    硬性規定被告要給伊什麼等語可知，縱然被告交付食物或現
    金予證人，惟衡以上開物品之價值甚微，實難令人聯想上開
    物品或現金即係被告教唆丁○○竊車之對價，則被告所辯各
    該食物係接濟丁○○之物資，或非虛言，雖此，綜合證人丁○○前開所為之證述，並無矛盾或明顯重大暇疵之處，復參
    以其所涉連續竊盜案件，經本院判處有期徒刑六月確定在案
    ，是以被告空言否認教唆丁○○竊盜云云，應係事後卸責之
    詞，自不足採，從而本件事證已臻明確，被告犯行洵堪認定
    ，應依法論科。
二、查被告行為後，刑法業於94年2 月2 日修正公布，95年7 月
    1 日起施行。按「行為後法律有變更者，適用行為時之法律
    ，但行為後之法律有利於行為人者，適用最有利於行為人之
    法律」，修正後刑法第2 條第1 項定有明文。此條規定係規
    範行為後法律變更所生新舊法律比較適用之準據法，本身尚
    無新舊法比較之問題，於新法施行後，應一律適用新法第2
    條第1 項之規定，為「從舊從輕」之比較，先予敘明。再按
    本次法律變更，比較時應就罪刑有關之共犯、未遂犯、想像
    競合犯、牽連犯、連續犯、結合犯，以及累犯加重、自首減
    輕暨其他法定加減原因（如身分加減）與加減例等一切情形
    ，綜其全部罪刑之結果而為比較（最高法院95年5 月23日95
    年度第8 次刑庭會議決議參照）。茲就本件新舊法比較結果
    說明如下：
(一)、關於刑法第29條教唆犯之規定，被告行為時之刑法第29 條
    第1 項、第2 項分別規定：「教唆他人犯罪者，為教唆犯」
    、「教唆犯，依其所教唆之罪處罰之」，而修正後刑法第29
    條第1 項、第2 項則規定：「教唆他人使之實行犯罪行為者
    ，為教唆犯。」、「教唆犯之處罰，依其所教唆之罪處罰之
    」，是本件被告行為依修正前或修正後之規定，均構成教唆
    犯，且修正後之新法對於教唆犯刑度部分並無更動，則上開
    新法之規定，並未有利於被告。
(二)、關於刑法第56條連續犯之規定，修正後刑法第56條已刪除連
    續犯之規定，是本件被告教唆丁○○先後數次竊盜犯行，基
    於共犯從屬性之原則，本均應按數罪之規定併罰；惟如依修
    正刪除前之連續犯規定，則應各依修正前刑法第56條規定以
    一罪論，但得加重其刑至2 分之1 ，依數罪併罰之結果，顯
    較諸以一罪論而加重其刑至2 分之1 之結果不利於被告；比
    較新舊法結果，以舊法較有利於行為人，故依刑法第2 條第
    1 項前段規定，自應適用行為時之法律即修正前刑法第56
    條關於連續犯之規定論處。
(三)、關於被告被訴教唆竊盜罪，其有關得科或併科銀元1 千元以
    下罰金之法定刑部分，依新修正之刑法施行法第1 條之1規
    定，94年1 月7 日刑法修正施行後，刑法分則編未修正之條
    文定有罰金者，自94年1 月7 日刑法修正施行後，就其所定
    數額提高為30倍。但72年6 月26日至94年1 月7 日新增或修
    正之條文，就其所定數額提高為3 倍。查刑法第320 條第1
    項竊盜罪，有關科罰金刑部分，自24年7 月1 日公布施行後
    未再修正，依刑法施行法第1 條之1 規定，其罰金應以新臺
    幣為單位，且數額應提高30倍，即係新臺幣3 萬元以下。然
    依被告行為時之罰金罰緩提高標準條例第1 條之規定，依法
    律應處罰金、罰緩者，就其原定數額提高2 至10倍。但法律
    已依一定比率規定罰金或罰緩之數額或倍數者，依其規定。
    然依行政院會銜司法院於72年7 月27日發佈，同年8 月1 日
    施行，有關刑法定有罰金者，提高為10倍，故刑法第320 條
    第1 項竊盜罪得科或併科銀元1 萬元以下罰金，再者銀元與
    新臺幣之比率為1 比3 （現行法規所定貨幣單位折算新臺幣
    條例第2 條），故以新臺幣計算，本條罰金刑部分即得處新
    臺幣3 萬元以下罰金。新舊法有關法定罰金刑之最高額的比
    較結果雖為相同，對被告並無有利或不利，但自法定罰金刑
    之最低額部分觀察，修正後刑法第33條第5 款規定：「罰金
    ：新臺幣1 千元以上，以百元計算之。」；而修正前該款規
    定：「罰金：1 元（銀元）以上。」，依前述罰金罰緩提高
    標準計算，即新臺幣30元，顯然低於新法之規定而有利於被
    告。從而本件被告被訴之刑法第320 條第1 項所定之罰金刑
    提高部分，即應適用罰金罰緩提高標準條例第1 條前段之規
    定。
(四)、綜其全部之結果而為比較，修正後刑法並非較有利於被告，
    應依刑法第2 條第1 項前段規定，一體適用修正前即行為時
    之法律。
三、核被告庚○○所為，係犯刑法第29條、第320 條第1 項之教
    唆連續竊盜罪。又被告教唆之對象多次實施竊盜行為，前後
    時間緊接，且係觸犯同一構成要件之犯罪，依刑法修正前之
    通說見解，均足認該正犯所為，係基於概括犯意所為，屬修
    正前刑法第56條規定之連續犯；又被告教唆他人犯罪，應依
    正犯之刑處斷。至起訴意旨雖漏未就附表一編號三所示之正
    犯丁○○竊盜EXV-369 號機車部分提起公訴，惟與本件起訴
    之犯罪事實間，依刑法修正前之實務通說所見，認具有連續
    犯裁判上一罪之關係，亦為起訴效力所及，基於審判不可分
    之訴訟經濟原則，本院自得併為審究，附此敘明。爰審酌被
    告身為警務人員，應知謹守本分打擊犯罪，詎竟教唆他人犯
    罪以充績效，行為顯然失當，自應嚴懲以維警箴，復衡以其
    犯罪之動機、目的、手段及犯後否認犯行，態度不佳等一切
    情狀，量處如主文所示之刑。
據上論斷，應依刑事訴訟法第299 條第1 項前段，刑法第2 條第
1 項前段、修正前第56條、第320 條第1 項、修正前第29條，罰
金罰鍰提高標準條例第1 條前段，判決如主文。
本案經檢察官甲○○到庭執行職務。
中　　華　　民　　國　　96　　年　　4 　　月　　9 　　日
                  刑事第十二庭審判長法  官   徐蘭萍
                                    法  官   林淑婷
                                    法  官   林漢強
上列正本證明與原本無異。
如不服本判決，並應於送達後十日內向本院提出上訴狀
                                    書記官   莊川億
中　　華　　民　　國　　96　　年　　4 　　月　　10　　日
附錄本案論罪科刑法條全文：
刑法第320條第1項：
意圖為自己或第三人不法之所有，而竊取他人之動產者，為竊盜
罪，處5年以下有期徒刑、拘役或500元以下罰金。
 附表一：
 ┌──┬────┬─────┬─────┬────────┬─────┐
 │編號│竊車時間│ 竊車地點 │竊得車輛  │ 查獲時間及地點 │偵查案號  │
 ├──┼────┼─────┼─────┼────────┼─────┤
 │一  │94.8.27 │板橋市長江│DKU-360   │94年9月8日9時20 │94年度偵字│
 │    │上午6-7 │路2段285號│          │分，在臺北縣板橋│第15304號 │
 │    │時。    │前。      │          │市○○路○ 段263 │          │
 │    │        │          │          │號農村公園前查獲│          │
 ├──┼────┼─────┼─────┼────────┼─────┤
 │二  │94.9.3(4│板橋市長江│DHS-263   │同上            │94年度偵字│
 │    │)晚上9時│路1段141號│          │                │第15304號 │
 │    │        │前。      │          │                │          │
 ├──┼────┼─────┼─────┼────────┼─────┤
 │三  │94.9.14 │板橋市文化│EXV-369   │94年9月14日21時 │94年度偵字│
 │    │上午(8.9│路2段171號│          │，在臺北縣板橋市│第1295號  │
 │    │)時。   │麥當勞旁。│          │松江街29號查獲  │          │
 ├──┼────┼─────┼─────┼────────┼─────┤
 │四  │94.9.20 │板橋市長江│PXJ-787   │94年9月24日11時 │94年度偵字│
 │    │19-20時 │路1段105巷│          │30分，在臺北縣板│第16633號 │
 │    │。      │1弄口。   │          │橋市○○路○ 段  │          │
 │    │        │          │          │225 巷石雕公園前│          │
 │    │        │          │          │查獲            │          │
 ├──┼────┼─────┼─────┼────────┼─────┤
 │五  │94.10.10│板橋市雙十│UEU-281   │94年10月10日21時│94年度偵字│
 │    │(1星期前│路與江寧路│          │，在臺北縣板橋市│第17428號 │
 │    │下午3時 │3 段路口附│          │文化路、雙十路口│          │
 │    │）。    │近。      │          │江子翠捷運站3 號│          │
 │    │        │          │          │出口前查獲      │          │
 ├──┼────┼─────┼─────┼────────┼─────┤
 │六  │95.1.16 │板橋市雙十│NN8-387   │95年1 月16日5 時│95年度偵字│
 │    │（1個月 │路3段18巷1│          │，在臺北縣板橋市│第2081號  │
 │    │前）    │弄4號前。 │          │長江路2 段145 號│          │
 │    │        │          │          │前查獲          │          │
 └──┴────┴─────┴─────┴────────┴─────┘
附表二：
┌──┬────┬────────┬─────────┬───────┐
│編號│查獲時間│現場查獲人員    │ 製作筆錄人員     │備註          │
├──┼────┼────────┼─────────┼───────┤
│一  │94.9.14 │執行人：庚○○  │詢問人：庚○○    │94年度偵字第15│
│    │19時    │        劉  健  │記錄人：辛○○    │304號         │
│    │        │紀錄人：庚○○  │                  │              │
├──┼────┼────────┼─────────┼───────┤
│二  │94.9.14 │執行人：庚○○  │詢問人：林昌佑    │94年度偵字第12│
│    │19時    │        丙○○  │紀錄人：丙○○    │95號          │
│    │        │紀錄人：庚○○  │                  │              │
├──┼────┼────────┼─────────┼───────┤
│三  │94.9.24 │執行人：林昌佑  │詢問人：庚○○    │94年度偵字第16│
│    │11時30分│        乙○○  │紀錄人：乙○○    │63號          │
│    │        │        庚○○  │                  │              │
│    │        │紀錄人：庚○○  │                  │              │
├──┼────┼────────┼─────────┼───────┤
│四  │94.10.10│執行人：庚○○  │詢問人：林昌佑    │94年度偵字第17│
│    │21時    │        辛○○  │紀錄人：庚○○    │428號         │
│    │        │        林昌佑  │                  │              │
│    │        │紀錄人：庚○○  │                  │              │
├──┼────┼────────┼─────────┼───────┤
│五  │95.01.16│執行人：庚○○  │詢問人：庚○○    │95年度偵字第20│
│    │5時     │        辛○○  │紀錄人：己○○    │81號          │
│    │        │        己○○  │                  │              │
│    │        │紀錄人：庚○○  │                  │              │
└──┴────┴────────┴─────────┴───────┘
